【裁判字號】    94,抗,540
【裁判日期】    950105
【裁判案由】    聲明異議
【裁判全文】
臺灣高等法院臺南分院民事裁定  94年度抗字第540號
抗  告  人  乙○○
相  對  人  華南商業銀行股份有限公司
法定代理人  許德南
相  對  人  和奇製衣股份有限公司
兼  法  定
代  理  人  甲○○
相  對  人  丙○○
上列當事人間因強制執行事件聲明異議，對於民國94年11月4日
臺灣臺南地方法院（92年度執字第27933號）所為裁定，提起抗
告，本院裁定如下：
    主  文
抗告駁回。
抗告程序費用由抗告人負擔。
    理  由
一、本件抗告人於原法院聲明意旨略以：抗告人與相對人即債務
    人和奇製衣股份有限公司（下稱和奇公司）於民國（下同）
    78年起即有業務上之往來，為節省貨物運送之時間，及增加
    工作效率，在債務人同意下，由抗告人出資，於緊鄰本件執
    行標的物之建物即建物門牌號碼台南縣下營鄉下營9鄰70之
    30號房屋後方搭蓋長17.6公尺，寬3公尺，約16坪之鐵皮屋
    （以下稱編號一建物），以供作業使用，後於81年間，又經
    債務人同意，於執行建物之大門左側，由聲明人出資搭建RC
    構造之守衛室 (以下稱編號二建物)，上開二建物均為抗告
    人出資興建，抗告人係上開建物之所有權人，自非為債權人
    抵押權效力所及，應將上開二建物排除於本件強制執行範圍
    之外云云。
二、抗告意旨略以：原法院並未勘察現場之實際狀況，以究明增
    建部分在外觀上及功能上是否不具構造上及使用上之獨立性
    ，應有遺憾；尤以守衛室亦具有飲食起居之獨立功能，原法
    院亦謂未具使用上之獨立性，其理由亦應有不備等語。
三、按所有人於原有建築物之外另行增建者，如增建部分與原有
    建築物無任何可資區別之標識存在，而與之作為一體使用者
    ，因不具構造上及使用上之獨立性，自不得獨立為物權之客
    體，原有建築物所有權範圍因而擴張，以原有建築物為擔保
    之抵押權範圍亦因而擴張。倘增建部分於構造上及使用上已
    具獨立性，即為獨立之建築物。苟其常助原有建築物之效用
    ，而交易上無特別習慣者，即屬從物，而為抵押權之效力所
    及。若增建部分已具構造上之獨立性，但未具使用上之獨立
    性而常助原有建築物之效用者，則為附屬物。其使用上既與
    原有建築物成為一體，其所有權應歸於消滅；被附屬之原有
    建築物所有權範圍因而擴張，抵押權之範圍亦同。最高法院
    88年度台上字第485號判決亦同此見解。
四、經查：抗告人主張編號一、二建物為其出資興建，然稱因年
    代久遠，已無法提出相關之出資證明，而債務人甲○○於原
    法院雖證稱編號一、二建物為抗告人出資興建等語，但為債
    務人甲○○之夫丙○○否認在案（見原法院94年9月21日之
    執行調查筆錄），是尚難僅憑債務人甲○○之證述，而為抗
    告人有利之認定。況編號一建物係緊鄰查封標的物之一即建
    物門牌號碼台南縣下營鄉下營9鄰70之30號房屋（門牌整編
    為台南縣下營鄉○里村○○路181號）所搭建，並無獨立之
    出入口，業據債務人甲○○證述在卷（見原法院94年9月21
    日之執行調查筆錄），顯見該增建部分與原有建築物無任何
    可資區別之標識存在，而與之作為一體使用者，因不具構造
    上及使用上之獨立性，自不得獨立為物權之客體，原有建築
    物所有權範圍因而擴張，以原有建築物為擔保之抵押權範圍
    亦因而擴張。又編號二建物係未辦保存登記建物，經原法院
    囑託台南縣麻豆地政事務所測量後繪製成果圖，暫編建號為
    下營鄉○○段942建號，該建物雖有構造上之獨立性，惟係
    位於查封標的物之一即建物門牌號碼台南縣下營鄉下營9鄰
    70之30號房屋大門內之左側，係為通報訪客及管理安全之需
    所設置之守衛室，有該建物之測量成果圖及現場照片在卷可
    稽，顯見與該建物並未具有使用上之獨立性而係常助原有建
    築物之效用者，屬附屬物，其使用上既與原有建築物成為一
    體，其所有權應歸於消滅；被附屬之原有建築物所有權範圍
    因而擴張，抵押權之範圍亦因而擴張。
五，綜上所述，編號一建物緊鄰查封標的物之一即建物門牌號碼
    台南縣下營鄉下營9鄰70之30號房屋所搭建，且無獨立之出
    入口，未能獨立使用，應認為執行建物之一部份；而編號二
    建物雖具有構造上之獨立性，惟未具使用上之獨立性，並有
    常助執行建物之效用者，應亦屬執行建物之附屬物，參照前
    開說明，均無獨立之所有權，且為原有建物抵押權效力所及
    ，債權人華南商業銀行股份有限公司為抵押權人，自得主張
    一併查封拍賣，抗告人陳稱其為所有權人，不得將該二建物
    一併查封拍賣云云，洵屬無據。原法院駁回其聲明異議，核
    無不合，抗告人抗告意旨指摘原裁定不當，求予廢棄為無理
    由，應予駁回。
六、據上論結，本件抗告為無理由，爰依強制執行法第30條之1
    、民事訴訟法第495條之1第1項、第449條第1項、第95條、
    第78 條，裁定如主文。
中    華    民    國    95    年    1     月    5     日
                  民事第四庭    審判長法  官  王惠一
                                      法  官  林永茂
                                      法  官  蘇重信
上為正本係照原本作成。
如不服本裁定，僅得於收受本裁定正本送達後10日內以適用法規
顯有錯誤為理由，向本院提出再抗告狀（須附繕本一份及繳納再
抗告裁判費新台幣1千元)，並經本院許可後始可再抗告於最高法
院。
中    華    民    國    95    年     1    月     6    日
                                     書記官  黃文生
【附記】
民事訴訟法第495條之1第2項準用同法第466條之1第1、2項規定
：
I對於第二審判決上訴，上訴人應委任律師為訴訟代理人。但上
  訴人或其法定代理人具有律師資格者，不在此限。
II上訴人之配偶、三親等內之血親、二親等內之姻親，或上訴人
  為法人、中央或地方機關時，其所屬專任人員具有律師資格並
  經法院認為適當者，亦得為第三審訴訟代理人。
                                               K


司法院資訊處製作；財團法人民間司法改革基金會備份。
